臺灣臺北地方法院刑事判決　　　　　　　 96年度易字第122號
公　訴　人　臺灣臺北地方法院檢察署檢察官
被　　　告　甲○○
上列被告因妨害自由案件，經檢察官提起公訴（95年度偵字第
15609號），本院判決如下：
    主  文
甲○○無罪。
    理  由
一、公訴要旨：
  (一)公訴事實：
    被告甲○○與被害人乙○○本不相識，緣於民國94年5月間
    之某日，乙○○與其妻同至位於臺北市○○街某5樓民宅之
    賭場內賭博時，因其中一名陳姓女子懷疑遭乙○○詐賭，而
    以電話通知被告到場處理，被告乃偕同真實姓名、年籍不詳
    ，綽號「小郭」及其餘不詳姓名之成年男子，一每人共約7
    、8 位至上開賭場樓下後，由被告及「小郭」二人進入上開
    賭場，而乙○○見被告等2人進入賭場後，查覺有異樣，遂
    前去詢問來意，後並與被告等人一同至樓下談判解決涉嫌詐
    賭之方式，詎被告與「小郭」等人，在無乙○○詐賭之事證
    人，竟仍共同基於意圖為自己不法所有、結夥三人以上、攜
    帶兇器、以脅迫至使不能抗拒而使其交付財物之加重強盜犯
    意聯絡，由被告對乙○○恫稱：伊係竹聯幫的，因為乙○○
    及其妻子在賭場詐賭，所以要拿出新臺幣（下同）50萬元解
    決，否則將強行押走乙○○之妻子等語，而其他人則分持木
    棍及球棒圍住乙○○，致乙○○不能抗拒，而當場簽發面額
    分別為10萬元、20萬元及20萬元之本票3紙與被告收受，後
    並依約給付40萬元之款項與被告。嗣於95年5月25日員警持
    搜索票至被告位在臺北市○○區○○路336號3樓住處執行搜
    索時，當場查獲被告持有乙○○所簽發面額為20萬元之本票
    1 紙，而循線查悉上情。
  (二)起訴法條：原為刑法第304條第1項之強制罪嫌，嗣經蒞庭檢
    察官於96年2月16日更正起訴法條為刑法第330條之加重強盜
    罪。
  (三)起訴證據：
    1.被告之供述。
    2.證人乙○○之證述。
    3.票號624116、發票人乙○○、面額20萬元本票1紙。
二、按犯罪事實應依證據認定之，無證據不得認定犯罪事實；又
    不能證明被告犯罪者，應諭知無罪之判決，刑事訴訟法第15
    4條第2項、第301條第1項分別定有明文。又事實之認定，應
    憑證據，如未能發現相當證據，或證據不足以證明，自不能
    以推測或擬制之方法，以為裁判基礎。且認定犯罪事實所憑
    之證據，雖不以直接證據為限，間接證據亦包括在內；然而
    無論直接證據或間接證據，其為訴訟上之證明，須於通常一
    般之人均不致有所懷疑，而得確信其為真實之程度者，始得
    據為有罪之認定，倘其證明尚未達到此一程度，而有合理之
    懷疑存在時，事實審法院復已就其心證上理由予以闡述，敘
    明其如何無從為有罪之確信，因而為無罪之判決，尚不得任
    意指為違法，最高法院40年度台上字第86號、76年度台上字
    第4986號亦分別著有判例。
三、公訴人認被告涉有加重強盜罪嫌，係以證人乙○○偵查中證
    述、被告供稱確有於94年5月間某日，在臺北市○○街某賭
    場，與綽號「小郭」之人，共同與乙○○談判解決詐賭一事
    ，乙○○確有當場簽發面額為10萬元、20萬元、20萬元之本
    票各1紙給其，並已陸續收到乙○○所付現金40萬元等情，
    及扣案之票號624116號本票1紙為其論據。訊據被告堅決否
    認犯行，辯稱：之前我與「小郭」曾到該賭場打麻將，已陸
    續輸了共120萬元，當天我看到乙○○的太太出牌方式很奇
    怪，乙○○就找我到外面談，我沒有自稱是竹聯幫的，也沒
    有說要押走乙○○妻子，是乙○○要我不要張揚詐賭之事，
    並說他可以分三期解決，後來就到我所駕駛的車上簽發本票
    ，乙○○並有打電話請其妻下樓確認本票所寫發票人資料，
    乙○○付了40萬元後，就未再付款，我也沒有去追討等語。
  (二)經查：
    1.證人乙○○於95年6月26日警詢時證稱：「（票號624116
      號本票）該本票是我簽立的沒錯，於94年5-6月間簽立給
      綽號阿興男子（經警方提示相片為甲○○【即被告】本人
      無訛）本票1張面額新臺幣20萬元，於94年5-6月間我在朋
      友處打麻將，打到一半時，甲○○帶領十多名年輕人到該
      處說，同桌一名女子是她老婆，並指稱我跟我朋友詐賭，
      但當時我說只有該名女子贏錢新臺幣1萬多元，我何來詐
      賭之說，但甲○○口氣很不好，硬把我押到車上，並自稱
      他是竹聯幫地堂的阿興，要我簽立本票1張面額新臺幣20
      萬元，因當時甲○○帶領十多名少年在一旁，且該車上又
      有一堆棒球棍、木棒等物，我因心生懼，遂簽立該張本票
      給甲○○。」、「我前後共拿新臺幣約10萬元給甲○○。
      」、「（問：甲○○有無向你暴力討債？）他都會打電話
      給我跟我催帳，我因會害怕所以陸續給他錢。」等語（見
      臺灣臺北地方法院檢察署95年度偵字第15609號偵查卷第
      43至44頁）。
    2.上開證人於95年11月28日檢察官訊問時則具結證稱：「我
      是在94年5月間，因為我當時在朋友臺北市○○街某住處5
      樓打牌，當時的牌友有朱先生及另外二位小姐，我們打四
      圈牌，其中一位女子贏了1萬多元，他有偷偷的打電話通
      知甲○○（即被告）到場，甲○○帶了10幾個人到場，甲
      ○○與其中3、4名男子進入房子之後，贏了1萬多元的那
      名女子，就跟甲○○說我跟朱先生二人有問題，甲○○就
      跟我說走走走我們出去談。我就跟甲○○一起到樓下去，
      然後就見到10幾個人在車子旁，甲○○就叫我要處理，他
      就說20萬元才可以擺平，他有說過對我不利的話，但詳細
      內容我現在不太記得了。所以我就當場依照甲○○的要求
      簽下由甲○○所準備的空白本票，簽發20萬元的面額，交
      付給甲○○。本來我是要求要2、3萬陸續的付，到目前為
      止我已經付了10萬元給甲○○，詳細時間我不記得，我是
      從本票票載日開始付，付到94年11月時我共付了10萬，之
      後我就沒有再付過款了。」、「當時是下午4、5時左右，
      甲○○所開的賓士車內，我有看到擺放一堆球棒，在場的
      人也有拿出球棒來，在場的人只有拿著球棒圍著我，看我
      跟甲○○談話，但我看到這麼多人拿著球棒圍著我感覺很
      驚恐。」、「他（即被告）有告訴我他是竹聯的，但有無
      講是那一個堂口我不記得，他告訴我的目的是為了要恐嚇
      我，依他的指示簽發本票給他。」、「甲○○第一次打電
      話給我要是跟我說『時間到了你要付錢』（台語），但是
      我當時手頭不方便，沒有立刻給，後來才陸續給，並沒有
      以恐嚇的方式。」、「（檢察官問：記不記得甲○○有講
      過那些對你不利的話話？）他大概講是要對我人身不利的
      一些話，但詳細確實的內容已經不太記得」等語（見同上
      卷第75至77頁）。
    3.於95年12月7日檢察官訊問時，證人乙○○改稱：「（檢
      察官問：被告究是要求你賠償多少金錢？）20萬元」、「
      （檢察官問：只有要求20萬元？）我前面錢付了就付了，
      我想事情算了就算了，我賠錢消災。」、「賭場是由一位
      姓徐的小姐開設的，我是經由朋友介紹去的。我是跟我妻
      子一起去，當天打二桌，我打一桌，我太太打一桌。他們
      一來的樣子就是像兄弟的樣子，他們一進來我就問他們什
      麼事情，他們就說我們在詐賭，因為他是去我太太那一桌
      ，我就去問他們什麼事情。」、「我是為了保護我太太，
      對方就說要出去談，我就出去了，是我願意出去跟他們談
      的。到了外面之後，在樓梯口他們就講說他們是竹聯幫的
      ，叫我去打聽一下，他就說這件事要我處理，叫我一定要
      賠，如果我不賠就要把我太太押走，然後就叫我簽本票，
      我太太我不能讓他受到傷害，我就簽本票了。」、「在我
      想來本來我本票回來就好了，其他事情就算了。被告原本
      是要求我給他50萬元，當天我是簽了三張面額10、20、20
      萬元的本票給被告，還一張抽一張，我總共付了他40萬元
      ，但只拿回10萬及20萬元的本票各一張，在他手上的那一
      張本票20萬元，我只付了10萬元。」、「（被告）就只有
      說要把我太太押走，說他是竹聯的，在樓下的時候旁邊站
      一堆人7、8個圍著我，他們手上有拿球棒」等語（見同上
      卷第85至86頁）。
    4.證人乙○○於本院審理時則證稱：在本案發生前1、2個星
      期有在臺北市○○街某民宅5樓徐小姐的場子見過被告，
      有與被告打過牌，案發當天被告站在我太太那一桌看牌，
      我覺得他好像認為說牌出入張有點不太對，我就跟被告說
      我們到外面去講，不要吵到人家，後來是徐小姐表示被告
      在這兒輸了很多錢，徐小姐希望事情不是鬧大，託我簽發
      共50萬元的本票3張給被告，當時是在被告車上簽發本票
      ，我太太也在車上，簽發本票時我是有完全的自由意識，
      我不是被強迫的，我是依照徐小姐的意思去簽，沒有人拿
      球棒，當天被告並未表示他是竹聯幫，我是打牌時聽到其
      他賭客說被告是竹聯幫，徐小姐已託我轉交30萬元，還欠
      被告20萬元等語（見本院95年3月23日審判筆錄）。
    5.綜合證人乙○○上開歷次證述內容觀之，其係因與「朱先
      生」遭被告指稱詐賭而簽發本票？或因與其妻遭被告指稱
      詐賭而簽發本票？或係徐小姐託其幫忙解決賭場糾紛而自
      願簽發本票？其係被押下樓？或自願下樓？所簽發本票之
      張數及金額，已清償之金額、如何遭被告脅迫，其於警詢
      、偵查及本院審理時證述內容，互有不一，對於如何遭被
      告強迫書立本票，被告及其他在場之人如何使其心生畏懼
      等重要基本犯罪事實並有矛盾，並非僅係細節記憶不清而
      已。復未於案發後立即報警或申告，亦與常情有違，殊無
      可信。而依卷附之本票，僅得證明乙○○確有書立該等本
      票，而由被告持有中之事實。依卷內事證，無從認定乙○
      ○係自願書立或遭受強迫所致。是證人乙○○所為不利被
      告之證述，告訴人指訴，不足憑信，尤不得單憑乙○○不
      實不盡之指述，即遽認被告犯罪強制或加重強盜罪。又本
      件既無證據證明被告有以強制或加重強盜方式取得乙○○
      財物之犯行，則乙○○如何簽立本票交付被告，及金額是
      否相當？已與被告有無本件犯行無涉，敘此敘明。
  (二)綜上所述，檢察官所舉證據及本院依卷內資料調查證據之結
    果，尚不能證明被告有犯刑法第304條第1項之強制罪及同法
    第330條之加重強盜罪，被告之犯罪尚屬不能證明，自應依
    法諭知被告無罪。
據上論斷，應依刑事訴訟法第301條第1項前段，判決如主文。
本案經檢察官許鈺茹到庭執行職務
中　　華　　民　　國　　96　　年　　3 　　月　　30　　日
　　　　　　　　　刑事第十二庭  審判長法  官  李英豪
                                      法  官  張永宏
                                      法　官　陳慧萍
上正本證明與原本無異。
如不服本判決，應於判決送達後10日內向本院提出上訴狀（應抄
附繕本）。告訴人或被害人如對於本判決不服者，應具備理由請
求檢察官上訴，其上訴期間之計算係以檢察官收受判決正本之日
期為準。
　　　　　　　　　　　　　　　　      書記官　何適熹
中　　華　　民　　國　　96　　年　　3　　 月　　30　　日
